【裁判字號】    87,自,321
【裁判日期】    890913
【裁判案由】    詐欺
【裁判全文】
臺灣高雄地方法院刑事判決                          八十七年度自字第三二一號
    自  訴  人  甲○○
    自訴代理人  楊昌禧律師
                黃建雄律師
                唐小菁律師
    被      告  己○○
                原名許界世）.
    選任辯護人  邱文男
右列被告因詐欺案件，經自訴人提起自訴，本院判決如左：
    主  文
己○○意圖為自己不法之所有，以詐術使人將本人之物交付，處有期徒刑貳年陸月。
    事  實
一、己○○於民國八十一年間向黃天來承買高雄縣六龜鄉文武村旗山區五十六林班地
    之０．五公頃國有土地後（該筆土地係無權占有），擅自在上開土地上建蓋二棟
    小木屋。八十三年三月間，甲○○為購買房屋土地使用，經丁○○仲介己○○與
    其洽議買賣土地房屋時，己○○明知前揭五十六林班地上之二棟小木屋坐落之基
    地及附連該基地之土地共計０．五公頃土地均是無權占有，竟意圖為自己不法之
    所有，向甲○○佯稱前揭小木屋基地及附連該基地土地０．五公頃土地係合法有
    權使用等語後，使甲○○陷於錯誤而與其訂定房地買賣契約，而甲○○並先後於
    八十三年三月三十一日、同年四月十五日、四月三十日、五月三十一日陸續交付
    新臺幣（下同）共計七百六十萬元價金。己○○為恐甲○○發現前揭土地係無
    權占用情事，除書立一紙言明前揭小木屋及基地與附連基地之土地０．五公頃土
    地為黃天來有權使用而由黃天來讓與買受人甲○○等約定事項之讓渡書交甲○○
    收執外，為使甲○○深信前揭小木屋及基地與圍繞小木屋之總計０．五公頃土地
    確係有權使用，乃以低廉之三十萬元價格向戊○○購買另筆戊○○向林務局承租
    之土地，而於同年五月間委託乙○○帶甲○○前往林務局辦理前揭戊○○承租土
    地之換約手續以使甲○○相信前揭０．五公頃土地為有權使用。嗣至八十六年七
    月二十三日林務局屏東林管處六龜工作站林班巡視員發現前揭小木屋及基地係無
    權占用國有林班地情事，經該工作站發函甲○○告知其前揭小木屋係無權占用國
    有林班地應予拆除後，甲○○始知受騙。
二、案經被害人甲○○提起自訴。
  理  由
壹、本件被告己○○否認有詐欺自訴人之故意，辯稱：系爭土地及小木屋當初我有告
    知自訴人部分有承租權，部分無承租權，此有系爭土地及小木屋之讓渡書為證，
    我沒有向自訴人陳述系爭土地及小木屋均有承租權云云。
    本案件據自訴人陳述被告犯罪事實，以及自訴人提出與陳述事實相符之臺灣省國
    有森林用地出租造林契約書、屏東林區管理處六龜工作站函、屏東林管處告訴書
    、讓渡書、美濃地政事務所複丈成果圖、電匯單、三紙支票、證人（即仲介系爭
    土地之介紹人）丁○○於本院八十六年度易字第八四０六號案件所作己○○當初
    出賣土地給自訴人時曾告知自訴人系爭土地有承租權之證詞等項證據後，復經本
    院履勘系爭土地現場觀得之現場地形、地物情形，並於審理期間因被告所作陳述
    及所舉證據證明之事項顯有與事實不符之瑕疵而未足反對前揭自訴人提出證據證
    明之犯罪事實，而可確得被告有前載犯罪事實之心證內容。茲將自訴人提出之不
    利被告證據證明事實及本院不採用被告在本院審理中所提出欲反對自訴人所訴事
    實之陳述及證據，臚列於後：
一、本件前揭系爭土地及小木屋由被告出賣給自訴人甲○○後由被告向甲○○收受七
    百六十萬元價金之事實，除有自訴人之陳述外，並有卷附電匯單及三紙支票可證
    ，被告對自訴人所陳交付之金額及電匯單、支票之證明該筆金額之事實係已承認
    ，此部事實已可確認。
二、本案經自訴人甲○○陳述前揭被告犯罪事實並提出臺灣省國有森林用地出租造林
    契約書、屏東林區管理處六龜工作站函等項證據後，被告己○○對自訴人前揭所
    訴犯罪情事表示否認，並於八十七年八月十九日起之數次審理期日中即一再強調
    一個事實，就是被告當初是賣給自訴人二筆土地，一筆是黃天來的土地，那筆黃
    天來所有土地是沒有承租權，另一筆即是緊鄰黃天來土地後之系爭小木屋之基地
    ，而小木屋坐落基地是被告己○○向戊○○購買，戊○○出賣前揭土地時是向被
    告陳稱有承租權，而被告己○○向戊○○購買前揭小木屋坐落基地後，纔在前揭
    基地上建造二棟小木屋之事實。關於前揭被告向戊○○買受土地事實部分，被告
    除時有以答辯狀陳述係在八十年間購買，或以答辯狀陳述在八十二年間購買，但
    其陳述所堅持之事實即是向戊○○購買小木屋基地後才在該土地建造小木屋，前
    揭被告陳述事實，有卷附八十七年八月十九日之訊問筆錄、被告提出之調查證據
    聲請狀、八十七年九月十一日訊問筆錄、八十七年九月二十五日答辯狀可稽。
    姑且不論被告己○○所陳述其向戊○○買受被告所稱之小木屋基地之時點，如果
    要被告己○○前揭審理期日及其狀載陳述內容是屬於事實的話，那末，對照前揭
    被告所作陳述及後載卷附被告出賣土地、小木屋後與自訴人訂定之讓渡書、被告
    聲請傳訊之證人丙○○證詞、八十七年九月二十五日後被告所作之陳述以及參照
    臺灣高等法院高雄分院八十七年度上易字第一一六一號贓物案卷內存證據資料，
    被告前後陳述及聲請傳訊之證人證詞明顯可看出與讓渡書、前揭案卷內存證據資
    料所載內容具有相當岐異而不可合致。
    首先依照被告本身陳述所確立之事實，即二棟小木屋基地是被告向陳稱有承租權
    之戊○○所賣出，而被告向戊○○買受土地後在該土地上建造二間小木屋之事實
    ，由前述事實再對照卷附屏東林管處告訴狀表示其所屬巡視員巡視前揭五六林班
    地時後，發現該地遭人擅建房舍二棟，經確認被害面積為三二三四平方公尺（即
    零點三二三四公頃）而向六龜分局提出告訴之事實，可得之結論也就是系爭土地
    被建造小木屋部分之基地是被包涵在前揭無權占有之三二三四平方公尺土地面積
    內，而整個三二三四平方公尺內之建物均屬無權占用國有林班地。
    當確定前揭三二三四平方公尺內土地建物均屬無權占用國有林班地之事實後，再
    對照被告當時書立之讓渡書內容與被告八十七年九月二十五日後之陳述及丙○○
    之證詞，即可發現八十七年九月二十五日審理期日中被告謂其先出賣黃天來之土
    地給予自訴人，然後再出賣戊○○之土地給自訴人等情即不合理。
    先照錄讓渡書所載內容全文如後：
    「讓渡人黃天來（甲方）受讓人甲○○為（乙方）茲經隻方約定事項如左：
    一、甲方應將座落六龜鄉十八羅漢山區住家二棟包括後山、山坡地約０．五公頃
        雙方互認介止為準占用權地讓予乙方。
    二、乙方應給予甲方房屋二棟建設費用及開墾一切費用。
    三、付款辦法，乙方一次付清。
    四、爾後政府若通知辦理承租或放領，須原占用人什麼資料，甲方應協助乙方取
        得所有權。
    五、房屋原住址：高縣六龜鄉文武村復興巷四之一號。
                    甲方：黃天來
                    乙方：甲○○
                    見證人：許界世。」
    再節錄被告聲請傳訊之證人丙○○詞於八十七年九月二十五日及八十八年一月二
    十日二次審理中之供證，當初證人丙○○係陳稱：當時自訴人是先買六百萬元之
    占用地，因我當天是成交占有地，所以對於承租地範圍並不清楚等語。
    然後節錄被告則在八十七年九月二十五日審理期日中之陳述，被告當時庭訊時係
    陳稱：我當時是向自訴人陳述前面的地是占的，後面的地是承租的，前面有五分
    地連同一棟房子．．．，當初是先賣前面的地，後面的地是後來賣的等語。被告
    復於八十八年一月二十日審理期日中再陳述：我分二次賣土地給自訴人，先賣占
    用地，自訴人再要求我去買一塊有租賃權的土地賣她等語。
    如果依照前揭讓渡書所載內容觀察，當初被告賣給甲○○之黃天來占有之０．五
    公頃土地，該０．五公頃土地包括後山及山坡地，地上包括二棟房屋。而本院至
    現場履勘後觀察之地形地物情形，發現土地分作二層，其中有二棟小木屋，並有
    後山圍繞及傾斜之山坡地形，另外，再參酌卷附高雄縣美濃地政事務所出具之複
    丈成果圖記載前揭土地存立二棟木造平房面積分別為００二七二公頃、０．００
    四四公頃。可得確知者為讓整個被包括後山、山坡地及前載被告陳述早已向戊○○買受後建造之現存無權占有使用之二棟小木屋建物均是讓渡書所載黃天來賣給
    甲○○之土地，因為讓渡書明確記載後山圍繞範圍內之土地及土地上二棟建物均
    是被告以黃天來名義訂定讓渡書而出售。因此，自訴人依讓渡書內容買受之後山
    、山坡地、二棟房屋，實際該土地上亦係存在山形圍繞、山坡傾立及二棟房屋，
    所以該以黃天來名義出售之土地上木屋基地根本未可認定是被告向戊○○購買而
    建造。至於被告及證人丙○○嗣後陳述自訴人向其買受黃天來的土地後，因自訴
    人要求被告再出賣一筆有租賃權土地給自訴人，於自訴人早已依約向被告買受黃
    天來占用之包括後山、山坡地及建造二棟房屋土地後之情況，自訴人根本不會再
    重複買受所謂位於後段土地之小木屋基地，所以被告及證人丙○○陳述自訴人先
    買黃天來土地，再買建造小木屋之戊○○土地根本不可採。
    本件被告己○○被訴出賣占用之國有林班地給予自訴人，而於介紹人、自訴人洽
    議買賣事誼時對自訴人告知系爭土地為有承租權，復以魚目混珠方式向戊○○買
    進一筆與本件土地無關之合法向林務局承租之土地，對自訴人佯稱出售給自訴人
    之包括後山、山坡地及二棟木屋之土地係有合法承租權土地之事實係可確認，被
    告犯行應依法論科。
貳、核被告己○○所為，係犯刑法第第三百三十九條第一項之詐欺取財罪。爰審酌被
    告犯罪動機、目的、手段、被害人受害程度及被告犯罪後之態度等一切情狀，量
    處如主文所示之刑。
據上論斷，應依刑事訴訟法第二百九十九條第一項前段，刑法第三百三十九條第一項
、罰金罰鍰提高標準條例第一條前段，判決如主文。
中    華    民    國      八十九      年      九      月      十三      日
                                臺灣高雄地方法院刑事第三庭
                                    法  官  周  志  賢
右正本證明與原本無異。
如不服本判決，應於判決送達後十日內，向本院提出上訴狀。
                                    書記官  黃  順  命
中    華    民    國      八十九      年      九      月      十三      日


司法院資訊處製作；財團法人民間司法改革基金會備份。
